【裁判字號】    97,行商訴,100
【裁判日期】    980820
【裁判案由】    商標註冊
【裁判全文】
智慧財產法院行政判決
                                   97年度行商訴字第100號
                                   98年7 月30日辯論終結
原      告  贏家風采國際事業有限公司
代  表  人  甲○○
訴訟代理人  韓邦財律師
            魏釷沛律師
被      告  經濟部智慧財產局
代  表  人  乙○○（局長）
訴訟代理人  丙○○
訴訟代理人  丁○○
上列當事人間因商標註冊事件，原告不服經濟部中華民國97年9
月10日經訴字第09706112800號訴願決定，提起行政訴訟。本院
判決如下：
    主  文
訴願決定及原處分均撤銷。
被告對原告於民國九十六年十一月二十九日申請「KIRSTY」商標
註冊事件，應依本判決之法律見解另為處分。
原告其餘之訴駁回。
訴訟費用由被告負擔二分之一，餘由原告負擔。
    事實及理由
一、事實概要：
    原告前於民國96年11月29日以「KIRSTY」商標（下稱系爭商
    標），指定使用於商標法施行細則第13條所定商品及服務分
    類表第3 類之「潔膚乳／凝膠、化妝水、卸妝油、去角質霜
    、保養霜／凝膠、乳液、面膜／眼膜、精華乳、精華液、按
    摩精油、粉底隔離霜、沐浴乳／凝膠、香水、口紅、粉餅、
    睫毛膏」等商品，向被告申請註冊。經被告審查，認系爭商
    標與訴外人嬌都化妝品股份有限公司（下稱嬌都公司）所有
    註冊第1260121 號「KRISTY」商標（下稱據以核駁商標）構
    成近似，復均指定使用於潔膚乳／凝膠、化妝品等類似商品
    ，有致相關消費者混淆誤認之虞，應不准註冊，以97年7 月
    14日商標核駁第308134號審定書為應予核駁之處分。原告不
    服，提起訴願，經訴願機關訴願決定駁回，原告猶未甘服，
    遂向本院提起行政訴訟。又原告以據以核駁商標有違商標法
    第23條第1 項第13款規定為由，對之申請評定。案經被告審
    查，認據以核駁商標之註冊有違商標法第23條第1 項第13款
    規定，乃以97年10月3 日中台評字第970014號商標評定書為
    據以核駁商標之註冊應予撤銷之處分。訴外人嬌都公司不服
    ，提起訴願，經訴願機關於98年1 月21日以經訴字第098061
    05890 號訴願決定駁回在案。
二、本件原告主張：
  (一)系爭商標原為原告於90年12月1 日註冊公告第00967261號商
    標圖樣英文「KIRSTY BEAUTY 」之主要部分，該註冊公告第
    00967261號商標雖以英文部分「KIRSTY BEAUTY 」及中文部
    分「凱思齊」組成聯合式，惟中文部分「凱思齊」在中文使
    用上並非人名，亦非名詞、片語，更非公司名稱，僅係英文
    「KIRSTY」之中文音譯，而英文「BEAUTY」部分在該商標標
    示之方式較不顯著，且無如英文部分之「KIRSTY」有中文音
    譯，故可知該其主要部分為「KIRSTY」。又原告於96年11月
    29日以系爭商標「KIRSTY」，指定使用於商標法施行細則第
    13條所定商品及服務分類表第3 類等商品，向被告申請註冊
    。詎訴外人嬌都公司竟利用被告審查據以核駁商標註冊之際
    ，未能即時發現其是否與註冊公告第00967261號商標之主要
    部分構成近似之漏洞，乃於96年5 月1 日取得據以核駁商標
    「KRISTY」。原告乃於97年1 月9 日就據以核駁商標向被告
    申請評定，另申請系爭商標之註冊，該案經被告以97年7 月
    14日商標核駁第308134號審定書為應予核駁之處分，並經訴
    願機關於98年1 月21日以經訴字第09806105890 號訴願決定
    駁回在案，足見據以核駁商標「KRISTY」與註冊公告第0096
    7261號商標之主要部分構成近似。
  (二)原告自第00967261號商標註冊公告後，不斷地以大量之金錢
    投入廣告行銷「KIRSTY」商標，除依行政院衛生署廣告審查
    通過刊登廣告外，並常見於各大媒體雜誌，且系爭商標之商
    品早已廣泛在市場上流通，並獲消費者肯定，相關消費者自
    不會產生混淆誤認之虞。況系爭商標之商品，與據以核駁商
    標之商品於商品價位、品質及行銷管道上均有所不同，不會
    造成相關消費者混淆誤認，是系爭商標申請註冊並無商標法
    第23條第1 項第13款規定應不准註冊之情形等語。並聲明求
    為判決：1.原處分及訴願決定均撤銷。2.被告對原告於96年
    11月29日申請「KIRSTY」商標註冊事件，應作成准予註冊之
    行政處分。
三、被告則以：
  (一)就商標是否近似暨其近似之程度而言，商標近似之判斷得就
    二商標外觀、觀念及讀音為觀察。本件原告所申請註冊系爭
    商標「KIRSTY」係由單純外文「KIRSTY」所構成，與據以核
    駁商標「KRISTY」商標圖樣係單純外文「KRISTY」所構成者
    相較，兩者圖樣均由正楷大寫之相同六個外文字母所構成，
    僅中間第二、三個字母為「IR」或「RI」之別，是二商標圖
    樣整體有多數外文字母排列順序相同，於異時異地隔離觀察
    及交易之際，整體外觀予人寓目印象極相彷彿，讀音亦相近
    ，以具有普通知識經驗之消費者，於購買時施以普通之注意
    ，可能會有所混淆而誤認二商品來自同一來源或雖不相同但
    有關聯之來源，依被告所公告之「混淆誤認之虞審查基準」
    第5.2.1 規定，系爭商標應屬構成近似之商標。
  (二)另就存在商品是否類似暨其類似程度而言，系爭商標係指定
    使用於「潔膚乳／凝膠」等商品，與據以核駁商標所指定之
    「化妝品」等商品相較，其原料、用途及功能大致相當，且
    常來自相同之產製業者，如標示相同或近似之商標，依一般
    社會通念及市場交易情形，易使一般商品消費者誤認其為來
    自相同或雖不相同但有關聯之來源，兩者就指定使用之商品
    間，依被告所公告「混淆誤認之虞審查基準」第5.3.1 規定
    ，應屬存在相當程度之類似關係。況系爭商標與據以核駁商
    標具有高度之近似，二者所指定之商品亦有高度類似，以具
    有普通知識經驗之消費者，於購買時施以普通之注意，可能
    會有所混淆而誤認二商品來自同一來源或雖不相同但有關聯
    之來源，應足以有致相關消費者混淆誤認之虞，自有商標法
    第23條第1 項第13款規定之適用。
  (三)原告主張系爭商標之商品早已廣泛在市場上流通，並獲消費
    者肯定，且與據以核駁商標之商品價位、品質及行銷管道不
    同，不會造成相關消費者混淆誤認，另主張據以核駁商標業
    經被告以97年10月3 日智商0601字00000000000 號商標評定
    書為撤銷之處分，並經訴願機關於98年1 月21日以經訴字第
    09806105890 號訴願決定駁回。然上開訴願尚未確定前，據
    以核駁商標仍為有效存在。況據原告提出之西元2004年5 月
    「BAZAAR」雜誌、91年9 月1 日台南市美容業職業工會第五
    屆第三次會員大會特刊、92年9 月17日台南市美容業職業工
    會第六屆第一次會員大會特刊等資料，僅能證明系爭商標有
    使用於潔膚露、保養品等商品，惟原告既未提出系爭商標商
    品之實際銷售數量及其範圍等資料，尚難謂系爭商標已長期
    廣泛使用於「潔膚乳／凝膠、化妝水、卸妝油、去角質霜」
    等商品上，且無使相關消費者與據以核駁商標產生混淆誤認
    之虞，況原告以近似商標指定使用於類似商品，相關消費者
    自難區辨商品真實來源等情，茲為抗辯。並聲明駁回原告之
    訴。
四、兩造之爭點為：系爭商標申請註冊有無商標法第23條第1項
    第13款規定應不准註冊之情形？茲分述如下：
  (一)按商標「相同或近似於他人同一或類似商品或服務之註冊商
    標或申請在先之商標，有致相關消費者混淆誤認之虞者」不
    得註冊，為商標法第23條第1 項第13款本文所明定。所謂「
    有致相關消費者混淆誤認之虞」者，係指兩商標因相同或構
    成近似，致使同一或類似商品或服務之相關消費者誤認為同
    一商標，或雖不致誤認兩商標為同一商標，但極有可能誤認
    兩商標之商品或服務為同一來源之系列商品或服務，或誤認
    兩商標之使用人間存在關係企業、授權關係、加盟關係或其
    他類似關係而言。而判斷有無混淆誤認之虞，則應參酌商標
    識別性之強弱、商標之近似及商品或服務類似等相關因素之
    強弱程度、相互影響關係及各因素等綜合認定是否已達有致
    相關消費者產生混淆誤認之虞。
  (二)查本件原告前於96年11月29日以「KIRSTY」商標，指定使用
    於商標法施行細則第13條所定商品及服務分類表第3 類之「
    潔膚乳／凝膠、化妝水、卸妝油、去角質霜、保養霜／凝膠
    、乳液、面膜／眼膜、精華乳、精華液、按摩精油、粉底隔
    離霜、沐浴乳／凝膠、香水、口紅、粉餅、睫毛膏」等商品
    ，向被告申請註冊。經被告審查，認系爭商標與訴外人嬌都
    公司所有註冊第1260121 號「KRISTY」商標，兩者圖樣均由
    正楷大寫之相同六個外文字母所構成，僅中間第二、三個字
    母為「IR」或「RI」之別，是二商標圖樣整體有多數外文字
    母排列順序相同，於異時異地隔離觀察及交易之際，整體外
    觀予人寓目印象極相彷彿，讀音亦相近，以具有普通知識經
    驗之消費者，於購買時施以普通之注意，可能會有所混淆而
    誤認二商品來自同一來源或雖不相同但有關聯之來源，有致
    相關消費者混淆誤認之虞，應不准註冊，遂以97年7 月14日
    商標核駁第308134號審定書為應予核駁之處分。惟查，被告
    據以核駁之商標，即上開嬌都公司所有註冊第1260121 號「
    KRISTY」商標，經原告以其有違商標法第23條第1 項第13款
    規定為由，對之申請評定，經被告審查後，認據以核駁商標
    之註冊確有違反商標法第23條第1 項第13款規定情形，乃以
    97年10月3 日中台評字第970014號商標評定書為據以核駁商
    標之註冊應予撤銷之處分，嗣訴外人嬌都公司不服，提起訴
    願，經訴願機關於98年1 月21日以經訴字第0980610589 0號
    訴願決定駁回，上開撤銷處分已經確定，業經被告於98 年5
    月16日公告在案（參本院卷第149 頁）。是以，本件被告據
    以核駁之商標既經撤銷確定，為自始不存在，則其據為核駁
    之事實即不存在。
五、綜上所述，原處分據以核駁之商標專用權已因撤銷而不存在
    ，其核駁之審定即失依據而無可維持；訴願決定未予糾正，
    亦非妥適。原告訴請撤銷訴願決定及原處分，為有理由，應
    予准許。又系爭商標是否應准註冊，是否另有核駁事由，尚
    有待被告查明後另為適法之處分。是原告請求命被告應作成
    核准本案商標審定之處分，並未達全部有理由之程度，原告
    在請求命被告遵照本院判決之法律見解對原告作成決定部分
    為有理由，逾此部分請求，不應准許，應予駁回。
六、本件事證已明，兩造其餘主張或答辯，已與本院判決結果無
    影響，爰毋庸一一論述，併此敘明。
據上論結，本件原告之訴為一部有理由，一部無理由，依智慧財
產案件審理法第1 條、行政訴訟法第200 條第4 款、第104 條、
民事訴訟法第79條，判決如主文。
中    華    民    國    98    年    8     月    20    日
                  智慧財產法院第一庭
                              審判長法  官  李得灶
                                    法  官  王俊雄
                                    法  官  汪漢卿
以上為正本係照原本作成。
如不服本判決，應於送達後20日內，向本院提出上訴狀並表明上
訴理由，如於本判決宣示後送達前提起上訴者，應於判決送達後
20日內補提上訴理由書（須按他造人數附繕本）。
中    華    民    國    98    年    8     月    20    日
                                    書記官  邱于婷


司法院資訊處製作；財團法人民間司法改革基金會備份。
